臺灣桃園地方法院民事判決
110年度簡上字第283號
上  訴  人  協昇能源科技股份有限公司

法定代理人  黃福城
訴訟代理人  郭佳瑋律師
            傅煒程律師
            陳欣彤律師
被  上訴人  鄭瑞霖




上列當事人間債務人異議之訴事件，上訴人對於民國110年9月30
日本院中壢簡易庭110年度壢簡字第725號第一審判決提起上訴，
本院於民國111年6月28日辯論終結，判決如下：
    主  文
原判決廢棄。
被上訴人不得執本院一○○年度壢簡字第九八四號民事確定判決為
執行名義，對上訴人為強制執行。
本院一一○年度司執字第三七七七四號及臺灣彰化地方法院一一○
年度司執助字第五二九號強制執行事件之強制執行程序應予撤銷
。
第一、二審訴訟費用由被上訴人負擔。
    事實及理由
一、上訴人主張：被上訴人前持本院100年度壢簡字第984號民事
    確定判決（下稱系爭確定判決）為執行名義，聲請對伊之財
    產為強制執行，經本院以110年度司執字第37774號及臺灣彰
    化地方法院以110年度司執助字第529號強制執行程序（下合
    稱系爭執行程序）執行在案。系爭確定判決雖認伊與被上訴
    人間有租賃關係存在，而判命伊給付租金，惟另案即本院10
    7年度訴字第1526號及臺灣高等法院108年度上字第518號確
    定判決（下稱系爭另案判決）業已認兩造間之租賃關係於期
    間屆滿即消滅，且訴外人鄭石才在本院109年度重訴字第117
     號事件亦自認並無不定期限租賃存在，則被上訴人自不得
    再持系爭確定判決為執行名義對上訴人為強制執行；況且，
    系爭確定判決於民國103年7月4日即告確定，被上訴人遲至1
    10年間始對伊聲請強制執行，其租金請求權已逾5年之消滅
    時效，伊主張時效抗辯，自得拒絕給付。又被上訴人於系爭
    確定判決後7年才聲請強制執行，亦屬違反誠信原則，應有
    權利失效原則之適用等語。爰依強制執行法第14條第1項規
    定，求為判決：㈠被上訴人不得執系爭確定判決為執行名義
    ，對上訴人為強制執行。㈡系爭執行程序應予撤銷。
二、被上訴人則以：系爭確定判決業具既判力，伊得依法行使權
    利，上訴人之主張並無理由。又上訴人於本院始提出時效抗
    辯、權利失效之新攻擊防禦方法，違反民事訴訟法第477條
    規定，應不許其提出。又若其可提出，因伊一直都有向上訴
    人催繳租金，且鄭石才、鄭石元等人於108年4月25日與上訴
    人和解時，即有代為向上訴人催繳欠伊之租金，上訴人之負
    責人黃福成也表示再1、2個月就會將欠伊之部分清償完畢而
    為承認，亦未罹於消滅時效等語，資為抗辯。
三、原審為上訴人敗訴之判決，上訴人聲明不服，提起上訴，上
    訴聲明：㈠原判決廢棄。㈡被上訴人不得執系爭確定判決為執
    行名義，對上訴人為強制執行。㈢系爭執行程序應予撤銷。
    被上訴人則答辯聲明：上訴駁回。
四、鄭石元、鄭石才、鄭莊名妹、鄭石良、鄭石川、鄭石文、鄭
    美子（下稱鄭石元等7人）前以鄭火生於00年0月00日將坐落
    桃園縣○○市○○○段○000地號(重測後為楊梅市○○段000○00000
    地號) 、第913-2地號土地(重測後為楊梅市○○段○000地號) 
    及其上廠房出租予上訴人，惟鄭火生業於98年5月26日死亡
    ，鄭石元等7人已繼承鄭火生對上訴人之租金債權為由，向
    本院提起訴訟，請求上訴人給付租金，復聲請追加訴外人鄭
    石勇、鄭瑞賢及被上訴人為原告，經本院裁定追加該三人為
    原告後，作成系爭確定判決，並於103年7月4日確定。後被
    上訴人於110年5月3日執系爭確定判決及確定證明書向本院
    聲請強制執行等情，有民事強制執行聲請狀、系爭確定判決
    及其確定證明書在卷可考（見本院110年度司執字第37774號
    卷第1-21頁），且為兩造所不爭執，堪信為真實。
五、茲就兩造間之爭點，說明本院之判斷如下：
(一)上訴人於本院提出消滅時效抗辯之新攻擊防禦方法，符合民
    事訴訟法第447條第1項第6 款規定，應許其提出。
  ⒈按當事人不得提出新攻擊或防禦方法。但有下列情形之一者
    ，不在此限：……六、如不許其提出顯失公平者，民事訴訟法
    第447條第1項第6款定有明文，且上開規定依民事訴訟法第4
    36條之1第3項規定，於簡易訴訟第二審準用之。
　⒉上訴人於本院始提出被上訴人之租金債權已罹於時效之抗辯
    ，固屬於二審提出新攻擊防禦方法，惟此一新攻擊防禦方法
    ，縱許其提出並經本院調查，因爭點相對單純，耗費法院及
    兩造勞力、時間及費用等程序利益之程度有限，且能兼顧當
    事人實體利益及法院發見真實之目的；而若不准許上訴人提
    出，將明顯損及當事人實體利益及阻礙真實之發現，且因而
    增益之程序利益極其有限，可見如不許上訴人於本院提出時
    效抗辯，應屬顯失公平，爰依上開規定准許上訴人提出上開
    新攻擊防禦方法。
(二)上訴人主張被上訴人之系爭租金請求權已罹於消滅時效，應
    有理由。
  ⒈按利息、紅利、租金、贍養費、退職金及其他一年或不及一
    年之定期給付債權，其各期給付請求權，因五年間不行使而
    消滅；時效完成後，債務人得拒絕給付，民法第126條、第1
    44條第1項定有明文。另消滅時效之效力，我國民法係採抗
    辯權發生主義，認為請求權之消滅時效完成後，債務人僅有
    拒絕給付之抗辯權，並非使請求權當然消滅，惟一經行使抗
    辯權，該當請求權即歸於消滅（最高法院71年度台上字第83
    3號判決參照）。
  ⒉上訴人主張系爭確定判決於103年7月4日即確定，被上訴人遲
    至110年5月3日始對上訴人聲請強制執行，系爭租金債權之
    請求權業已罹於時效而消滅等語。被上訴人則以有中斷時效
    之事由置辯。惟查：
  ⑴被上訴人辯稱其一直都有向上訴人催繳租金，且108年4月25
    日鄭石才等人與上訴人協商時，亦由鄭石才、鄭石元代為催
    請上訴人還款，可中斷時效等語。然被上訴人就其所辯一直
    都有向上訴人催繳租金等事實，為上訴人所否認，且其復未
    能舉證以實其說，已無可採。又證人鄭石才於本院證稱：系
    爭判決確定後，因上訴人未付租金，就聲請強制執行，後來
    被上訴人法定代理人黃福成去律師事務所跟伊談，日期伊沒
    記那麼清楚，伊是催討所有人的欠款，遇到的時候被上訴人
    會講，伊去討是幫大家一起討等語（見本院卷第176-177頁
    ），前開證言縱屬真實，則證人既非基於被上訴人代理人而
    為，僅係好意幫大家一起催討，自難認係被上訴人所為中斷
    時效之「請求」，況縱認證人前開所證好意討係屬「請求」
    ，則其在108年4月25日為之後，亦因未於6個月起訴或聲請
    強制執行而視為不中斷，是被上訴人就此部分抗辯有時效中
    斷事由，亦無可採。
　⑵被上訴人復辯稱：上訴人在108年4月28日鄭石才等人與上訴
    人協商時，上訴人之法定代理人黃福成除答應會將鄭石才等
    7人之款項付完外，也不會賴其他人包括被上訴人在內部分
    之帳等語，證人鄭石才復為相同意旨之證詞，證稱：黃福城
    說他是生意人絕對不會賴帳，他先處理對鄭石元等7人的債
    務，鄭莊名妹、鄭瑞賢及被上訴人的帳他也不會賴等語（見
    本院卷第176-177頁）。惟民法第129條第1項第2款所謂「承
    認」，乃係債務人向權利人表示認識權利存在之觀念通知，
    否則即不該當之。鄭石元等7人與上訴人之108年4月25日和
    解協議書（見原審卷第48頁）雙方當事人分別為鄭石元等7
    人及上訴人，被上訴人並非該和解協議書之當事人，且該和
    解協議書第4點載稱：「甲方由鄭石元全權代理，並聲明確
    有全權代理權。」，鄭石元並非被上訴人之代理人，而鄭石
    才亦未基於被上訴人代理人之身分在場等情，復如前述，且
    觀之證人之前開證詞，上訴人亦顯未有向被上訴人表示認識
    其租金債權存在之意，是亦難據其證詞，推認上訴人有「承
    認」系爭租金債權存在之中斷消滅時效事由存在，是被上訴
    人據此抗辯系爭租金債權未罹於消滅時效云云，亦無可取。
　⑶系爭確定判決於103年7月4日確定後，被上訴人遲至110年5月
    3日始對上訴人聲請強制執行，期間復未有任何中斷時效之
    事由，則上訴人主張系爭租金債權已罹於消滅時效而為拒絕
    給付之抗辯，核符民法第144條規定，應屬有據。
(三)被上訴人之系爭租金債權請求權既因上訴人所為時效抗辯而
    消滅，則上訴人主張系爭確定判決(執行名義成立)後，有消
    滅被上訴人請求之事由存在，其得依法提起債人異議之訴，
    應屬有據。
  ⒈按執行名義成立後，如有消滅或妨礙債權人請求之事由發生
    ，債務人得於強制執行程序終結前，向執行法院對債權人提
    起異議之訴。如以裁判為執行名義時，其為異議原因之事實
    發生在前訴訟言詞辯論終結後者，亦得主張之，強制執行法
    第14條第1項定有明文。
　⒉系爭租金債權請求權既於系爭確定判決後因罹於時效而消滅
    ，即屬系爭執行名義成立後，有消滅或妨礙債權人請求之事
    由發生，則上訴人自得於強制執行程序終結前，向執行法院
    對債權人提起異議之訴，請求被上訴人不得系爭確定判決對
    其強制執行，及系爭執行程序應予撤銷，均有理由。
六、綜上所述，上訴人依強制執行法第14條第1 項規定，請求被
    上訴人不得執系爭確定判決為執行名義對上訴人為強制執行
    ，並訴請撤銷系爭執行程序，為有理由，應予准許。原審未
    及審酌上訴人於上訴後始提出之新攻擊防禦方法，所為上訴
    人敗訴之判決，尚有未洽，上訴意旨指摘原判決不當，求予
    廢棄改判，為有理由，爰由本院廢棄改判如主文第二、三項
    所示，並為依第78條規定，為訴訟費用負擔之判決。
七、本件事證已臻明確，兩造其餘攻擊防禦方法及所提證據，經
    本院斟酌後，與判決結果亦不生影響，爰不一一論列，併此
    敘明。
八、據上論結，本件上訴為有理由，爰判決如主文。
中　　華　　民　　國　　111 　年　　7 　　月　　26 　 日
                  民事第一庭  審判長法  官  李國增

                                    法  官  紀榮泰
　　　　　　　　　
                                    法  官  蕭淳尹
以上正本係照原本作成。
本判決不得上訴。
中　　華　　民　　國　　111 　年　　7 　　月　　26　　日
                                    書記官　鄧文琦